臺灣高雄地方法院民事判決
110年度雄簡字第2351號
原      告  蔡艶芳  
訴訟代理人  裘佩恩律師
            楊志凱律師
被      告  蔡依璇  

            康美月  
            蔡境哲  
共      同
訴訟代理人  郭俊佑  
上列當事人間請求損害賠償事件，本院於民國111年5月18日言詞
辯論終結，判決如下︰
    主  文
被告應給付原告新臺幣捌拾捌萬零貳佰玖拾肆元，及自民國一一
○年十月二十六日起至清償日止，按年息百分之五計算之利息。
原告其餘之訴駁回。
訴訟費用由被告負擔百分之五十八，餘由原告負擔。
本判決第一項得假執行。但被告如以新臺幣捌拾捌萬零貳佰玖拾
肆元為原告預供擔保，得免為假執行。 
原告其餘假執行之聲請駁回。
    事實及理由
壹、程序事項：
    按訴狀送達後，原告不得將原訴變更或追加他訴，但請求之
    基礎事實同一者，或擴張或減縮應受判決事項之聲明者，不
    在此限，民事訴訟法第255 條第1 項但書第2 款、第3 款規
    定甚明，此一規定於簡易訴訟程序亦有準用，為同法第436
    條第2 項所明定亦有明文。本件原告起訴時，原聲明：被告
    應給付原告新臺幣（下同）1,125,088 元，及自起訴狀繕本
    送達被告之翌日起至清償日止，按年利率5 ％計算之利息。
    （本院卷第9頁）。嗣於審理中變更聲明為：被告應給付原
    告1,514,529元（本院卷第475頁）。審酌變更前、後均係基
    於同一基礎事實，請求金額之變更亦屬擴張應受判決事項之
    聲明，故其所為訴之變更與前揭規定並無不合，應予准許。
貳、實體事項：
一、原告主張：蔡國彬於民國108年10月6日9 時21分許，駕駛車
    號0000-00 車號自用小客車，於高雄市○○區○○路000號前，
    沿鼎力路慢車道由南向北行駛，於路旁停等過程中本應確認
    煞車、油門之相對應位置，甚至應熄火停車以避免誤踩油門
    之風險，詎料疏未注意車輛煞車、油門之相對位置，亦未熄
    火停車，竟因誤踩油門致車輛往前，右前車頭碰撞人行道擺
    放之花盆，花盆傾倒後再撞及當時駕駛車牌號碼000-0000普
    通重型機車並停放於人行道上熄火停車之原告（下稱系爭事
    故），導致原告受有右足三踝骨折合併關節脫位之傷害（下
    稱系爭傷勢），因而受有附表所示之損害。嗣蔡國彬於110
    年6月7 日死亡，被告等均為蔡國彬之繼承人，依民法第114
    8條之規定，繼承人就被繼承人財產上之一切權利、義務均
    概括承受，故原告自得基於民法侵權行為法律關係、民法繼
    承之法律關係，請求被告負損害賠償責任。並聲明：㈠被告
    應給付原告1,514,529 元，及自起訴狀繕本送達最後一位被
    告之翌日起至清償日止，按年利率5 ％計算之利息。㈡願供擔
    保請准宣告假執行。㈢訴訟費用由被告負擔。
二、被告則以：被告固不爭執蔡國彬於上開時間、地點誤踩油門
    致車輛碰撞人行道上擺放之花盆，花盆傾倒撞擊原告，確有
    7成過失，惟當日原告在人行道上違規臨時停車亦有3成過失
    等語置辯。並聲明：原告之訴駁回。　
三、兩造不爭執事項：　　
　㈠蔡國彬於108年10月6日9 時21分許，駕駛車號0000-00車號自
    用小客車，於高雄市○○區○○路 000號前，沿鼎力路慢車道由
    南向北行駛，於路旁停等過程中本應確認煞車、油門之相對
    應位置，甚至應熄火停車以避免誤踩油門之風險，詎料疏未
    注意車輛煞車、油門之相對位置，亦未熄火停車，竟因誤踩
    油門致車輛往前，右前車頭碰撞人行道擺放之花盆，花盆傾
    倒後再撞及當時騎乘車牌號碼000-0000普通重型機車並停放
    於人行道上熄火停車之原告，導致原告受有右足三踝骨折合
    併關節脫位之傷害。
  ㈡蔡國彬於110年6月7日死亡，被告等均為蔡國彬之繼承人，且
    未拋棄繼承。
四、本件爭點：
　㈠原告就系爭事故發生有無過失？如有，過失比例為何？
  ㈡原告得請求被告賠償之項目及金額為何？
五、本院之判斷：
  ㈠原告就系爭事故發生有無過失？如有，過失比例為何？
　　被告辯稱：系爭事故當時原告騎乘機車違規熄火停放在人行
    道上，亦有過失等語。按道路交通安全規則第112條第1項第
    1款所規定，禁止臨時停車處所不得停車，其保護之法益在
    於交通安全，即一般使用道路之用路人安全，避免用路人因
    該違規之停車行為而受損害。惟查，蔡國彬於警詢時自承：
    我因誤踩油門，車頭去撞倒花盆，之後花盆再去撞到準備停
    車之重機車，重機車駕駛倒地受傷等語，且原告於警詢時陳
    稱：我熄火停車，停車站在教會前面，人還在機車上，之後
    有一台自小客車先撞到花盆，之後花盆再壓到我車，我的腳
    被花盆壓到我就受傷了等語，有道路交通事故談話紀錄表在
    卷可佐（本院卷第269-271頁），互核蔡國彬與原告所述大
    致相符，顯見原告所受系爭傷勢係因蔡國彬駕車誤踩油門衝
    撞花盆，導致花盆傾倒時壓傷在人行道上之原告，此與原告
    是否違規停車於人行道上，並無因果關係。縱原告確有違規
    於人行道上停車之行為，並無足影響於車道上駕駛車輛之蔡
    國彬是否誤踩油門，是與上開立法意旨，係保護使用道路之
    用路人，避免因違規之停車行為受有侵害有間。此外，尚無
    其他證據認定原告就系爭事故之發生亦有過失。是被告此部
    分所辯並不足採。
  ㈡原告得請求被告賠償之項目及金額為何？
　⒈醫療費用：
　　原告主張其因系爭傷害至高雄榮總、高國峯骨科診所、康宗
    元中醫治療，支出醫療費用230,511元，已經其提出診斷證
    明書、醫療費用收據附卷可稽（本院卷第33-45頁、第59-23
    9頁、第461頁），且經本院函詢高國峯骨科診所，經覆以：
    原告之骨折創傷處理是在高雄榮總骨科進行，經高雄榮總骨
    科轉介至本診所進一步治療這樣難處理之交感神經失養症等
    語（本院卷第427頁），是上開費用核屬治療系爭傷勢之必
    要支出，故此部分請求為有理由。
  ⒉輔具費用：
    原告主張租借輔具2,400元及購買柺杖300元，共計2,700元
    並提出收據在卷為證（本院卷第247頁），且為被告所不爭
    執（本院卷第379頁），核屬必要，應予准許。又原告主張
    購買低周波、按摩足浴機、阻力運動手足健身車、米酒（泡
    藥酒用）共11,566元，亦提出發票在卷為證（本院卷第249-
    251頁），然為被告否認於治療系爭傷勢有必要（本院卷第3
    79頁），經函詢高雄榮總，經覆以：病患右下肢在車禍後病
    發反射性交感神經失養症，此症狀不易治癒，療效不佳，故
    而經醫師建議，自費購低周波、按摩足浴機、阻力運動手足
    健身車、米酒頭等，雖非絕對必要，但健保能提供的療法有
    限，故而自費自購，以加速療效無可厚非，以結果論，病患
    治療半年後，就未再度前來本院復健科，可謂前述器材之助
    ，而致療效佳等語（本院卷第437頁），是由專業醫師判斷
    原告自費購置之低周波、按摩足浴機、阻力運動手足健身車
    、米酒頭對於系爭傷勢之復原確實發生具體療效，應屬必要
    支出，是原告主張租借輔具、購買柺杖、低周波、按摩足浴
    機、阻力運動手足健身車、米酒，總計11,866元，應為有理
    由，應予准許。
　⒊交通費用：
　　原告主張前往高雄榮總就醫共計60次，復健次數38次，均搭
    乘計程車單趟費用100元計算，車資共計19,600元，又前往
    高國峯骨科診所共計57次，搭乘計程車單趟費用210元計算
    ，車資共計23,940元等語，經核與原告提出醫療單據次數相
    符，且被告為不爭執（本院卷第447頁），此部分因就醫而
    支出之交通費用共計43,540元，為增加生活上需要之支出，
    應屬有據。至於原告另請求於109年3月30日銷假上班起至11
    0年3月31日共248個工作天往返住家及工作場所之計程車費
    用支出42,160元，惟此既非原告因系爭傷勢有醫療或復健需
    要所為支出，且原告亦未舉證有何無法以事故前之通勤方式
    前往工作場所，要難認有此部分支出之必要性，不應准許。
  ⒋看護費用：
    按親屬代為照顧被害人之起居，固係基於親情，但親屬看護
    所付出之勞力並非不能評價為金錢，雖因二者身分關係而免
    除被害人之支付義務，惟此種基於身分關係之恩惠，自不能
    加惠於加害人，故由親屬看護時雖無現實看護費之支付，仍
    應認被害人受有相當於看護費之損害，得向加害人請求賠償
    ，始符公平原則（最高法院99年度台上字第531號民事判決
    意旨參照）。而被害人是否有看護之必要，應綜合其受傷部
    位、傷勢程度等情狀，綜合判斷是否影響其行動能力致無法
    自理生活而定。查，原告因系爭事故於108 年10月6日入院
    接受右踝開放性復位內固定手術，至108 年10月12日出院，
    住院共計7日；又本院函詢高雄榮總，原告因系爭傷勢所需
    專人看護之情形，經覆以：病患所受傷勢住院期間到出院後
    共計1個月需專人全日看護，受傷第2、3個月需專人半日看
    護等語，有高雄榮總111年4月1日高總管字第1111005519號
    函在卷可證（本院卷第437頁），足認原告於受傷後確有專
    人照顧其生活起居之必要，是本件原告應受專人全日看護之
    日數以30日、專人半日看護以60日計算為適當。再以，原告
    主張全日看護費用每日為2,200元，半日為1,200 元計算，
    核與醫院看護之通常收費標準大致相符，是原告請求被告賠
    償看護費用之損害共計132,000元（計算式：2,200×30＋1,10
    0×60＝132,000），應屬可採。
  ⒌工作損失：
　　原告主張其任職在人昌事務用品股份有限公司，月薪每月3
    萬元，依高雄榮總函覆可見原告因系爭傷勢須休養1年，因
    此請求1年無法工作之薪資損失，共計365,000元，並提出薪
    資證明、在職證明、請假證明在卷為證（本院卷第253頁、
    第455-459頁），而被告辯稱，依原告109年度扣繳憑單所載
    年度給付淨額291,200元，換算每月平均月薪僅24,267等語
    語，本院審酌原告上開提出之薪資證明，可見月薪確有3萬
    元，而一般公司行號關於獎金、加班費或伙食費另行發放未
    予申報亦時有所聞，尚難以上開薪資證明所列金額與扣繳憑
    單計算金額略有差異，而認原告主張不實，被告此部分抗辯
    無足憑採。再依原告提出之請假證明，原告因系爭傷勢而請
    假期間僅為108年10月7日至109年3月29日、110年4月21日至
    110年4月28日（請假6天），並未長達1年之久，又參以原告
    提出之高雄榮總之診斷證明，可見原告因系爭傷勢先後進行
    右踝固定手術，及右踝固定器移除手術，且經醫囑需長期休
    養，是本院認原告前開請假確係因傷進行醫療及休養，是原
    告請求178,259元（計算式：30,000×4＋30,000×25/31＋30,00
    0×29/31＋30,000×6/30＝178,259，元以下四捨五入） 之薪資
    損失範圍內為有理由，逾此範圍，難認有據。
　⒍勞動能力減損：
　①按被害人因身體或健康受侵害，致喪失或減少勞動能力，其
    本身即為損害。此因勞動能力減少所生之損害，不以實際已
    發生者為限，即將來之收益，因勞動能力減少之結果而不能
    獲致者，被害人亦得請求賠償（最高法院93年度台上字第14
    89號判決要旨參照）。復按勞工非年滿65歲，雇主不得強制
    其退休，勞動基準法第54條第1 項第1 款定有明文。
  ②經查，原告因系爭事故受有系爭傷勢，經送高雄榮總鑑定結
    果認：原告之全人勞動能力減損為9％，有高雄榮總111年4月
    1日高總管字第1111005519號函附勞動能力減損鑑定報告乙
    份附卷可查（本院卷第439-441頁），又上開鑑定結果係經
    鑑定醫師就其判斷依據、方式為說明，並審酌原告病史、職
    業史、理學及檢查報告後所為，自堪以採信。
  ③次查，原告自系爭事件發生日即108年10月6日計算至勞動基
    準法所定法定強制退休年齡65歲之日，即119年11月27 日（
    原告於54年11月27日生），仍約有11年1月又21日之勞動期
    間。而原告每月薪資收入為3萬元，已如前述，是依據原告
    之勞動能力減損比例9%，月收入3萬元計算，依霍夫曼式計
    算法扣除中間利息（首期給付不扣除中間利息）核計其金額
    為287,427元【計算方式為：2,700×106.00000000+(2,700×0
    .7)×(106.0000000-000.00000000)=287,426.0000000。其中
    106.00000000為月別單利(5/12)%第133月霍夫曼累計係數，
    106.0000000為月別單利(5/12)%第134月霍夫曼累計係數，0
    .7為未滿一月部分折算月數之比例(21/30=0.7)。採四捨五
    入，元以下進位】。是原告請求勞動能力減損於287,427元
    之範圍內，核屬有據，應予准許，逾此範圍，則難准予。
　⒎機車維修費：
　　原告主張系爭機車維修費1,100元乙節，有系爭機車維修費
    估價單可憑（本院卷第255頁），且為被告所同意賠付（本
    院卷第403頁），此部分應予准許。
  ⒏精神慰撫金：
　　按不法侵害他人之身體、健康、名譽、自由、信用、隱私、
    貞操，或不法侵害其他人格法益而情節重大者，被害人雖非
    財產上之損害，亦得請求賠償相當之金額，民法第195 條第
    1 項前段定有明文。又慰撫金之多寡，應斟酌雙方之身份、
    地位、資力與加害之程度及其他各種情形核定相當之數額；
    其金額是否相當，自應依實際加害情形與被害人所受之痛苦
    及雙方之身份、地位、經濟狀況等關係決定之。經查，被告
    因過失不法侵害原告之身體，致原告系爭傷害，已如前述，
    揆諸前揭法律規定，原告就其所受非財產上損害向被告請求
    損害賠償，為有理由，應予准許。本院斟酌原告所受傷害之
    傷勢程度、所須休養期間、復原情形及精神痛苦，再衡量兩
    造當庭自陳之學歷、職業、收入、資產狀況等節（本院卷第
    406頁），並參酌兩造之財產資力（有兩造之稅務電子閘門
    財產所得調件明細表可參，因屬個人隱私，僅予參酌，不予
    揭露）等一切情狀，認精神慰撫金數額以100,000元為適當
    ，逾此範圍之部分，則屬過高，不應准許。
　⒐綜上，原告所受損害之金額為984,703元（計算式：230,511+
    11,866+43,540＋132,000＋178,259＋287,427＋1,100＋100,000=
    984,703）。　
  ㈢末按保險人依本法規定所為之保險給付，視為被保險人損害
    賠償金額之一部分；被保險人受賠償請求時，得扣除之，強
    制汽車責任保險法第32條定有明文。經查，原告業已領取強
    制汽車責任保險理賠金104,409元，有原告之存簿內頁影本
    為憑（本院卷第329頁），依前揭說明，此部分自應視為被
    告已給付損害賠償金額之一部分而予以扣減。從而，原告得
    請求被告賠償之金額，於扣除已領取之上開強制汽車責任險
    賠償金額後應為880,294元（計算式：984,703－104,409＝880
    ,294），堪以認定。　
六、綜上所述，原告依侵權行為之法律關係，請求被告給付880,
    294元，及自110年10月26日（本院卷第321頁）起至清償日
    止，按週年利率5%計算之遲延利息，為有理由，應予准許；
    逾此範圍之請求，則無理由，應予駁回。
七、本件係依民事訴訟法第427 條第2 項第11款適用簡易訴訟程
    序所為被告一部敗訴之判決，應依同法第389 條第1 項第3
    款規定，就原告勝訴部分，依職權宣告假執行。並依同法第
    392 條第2 項規定，依職權宣告被告如預供擔保後，得免為
    假執行。至原告敗訴部分，其假執行之聲請失所附麗，應予
    駁回。
八、訴訟費用負擔依據：民事訴訟法第79條。
　　
中　　華　　民　　國　 110 　年　　7 　月　　26    日　
　          　　　　高雄簡易庭  法      官   鄧怡君　　
  附表
編號 請求項目 金額（新臺幣） 內容 證據出處 備註 1 醫療費用 230,511元 榮總：123,711 元 P59-177 ★單據金額核對相符    高國峯骨科：104,160 元 P179-235 ★單據金額核對相符    康宗元中醫：2,640 元 P237-239 ★單據金額核對相符    聖懿皮膚科：170 元 P241 捨棄請求    阮綜合醫院：650 元 P243-245 捨棄請求 2 輔具費用 11,866 元 輔具、低周波、按摩足浴機、阻力運動手足健身車、米酒（泡藥酒用）：11,566元 P247-251 ★單據金額核對相符    柺杖：300元 無。 ★無單據 3 交通費用 85,700元 原告於本件事故後，需由住家前往各別醫療院所就醫並接受治療，故原告除委託親人開車接送或搭乘計程車外，現實上並無便利之大眾運輸系統可資利用，而原告既係系爭交通事故之受害者，復受有系爭傷害，自無苛求原告應忍受不便以儘量減少加害者之被告支出之理者，故原告委託親人開車前往相關醫療院所就醫、復健之停車費、原告往返醫療院所搭乘計程車之車資，以及原告無法繼續請假必須上班，無法自行騎機車而需搭乘計程車之車資，被告就此等支出自應負起賠償之責。  ★無單據 4 看護費用 132,000元 原告自事故發生起至出院共1個月，需專人全日照顧，每日以2,200元計算；出院後需專人半日看護2個月，每日以1,100元計算，共計金額為132,000 元。 診斷證明書-P33-41 ★無單據 5 工作損失 365,000元 原告系爭車禍前每月薪資為3 萬元，平均日薪為1,000元，而依榮總函覆認定宜休養1年，故休養1年無法工作之薪資損失為365,000元。 薪資表-P253    6 勞動能力減損 292,761元    7 機車維修費 1,100元  收據-P255  8 精神慰撫金 500,000元    
以上正本係照原本作成。
如對本判決上訴，須於判決送達後20日內向本院提出上訴狀。如
委任律師提起上訴者，應一併繳納上訴審裁判費。
中　　華　　民　　國　　111 　年　　6 　　月　　15　　日
                             書 記 官    吳語杰